【裁判字號】    90,上易,2562
【裁判日期】    900828
【裁判案由】    詐欺
【裁判全文】
臺灣高等法院刑事判決                            九十年度上易字第二五六二號
    上訴人  即
    自  訴  人  乙○○
    被      告  甲○○
右上訴人因自訴被告詐欺案件，不服臺灣板橋地方法院九十年度自字第二十號，中華
民國九十年六月十一日第一審判決，提起上訴，本院判決如左：
    主  文
上訴駁回。
    理  由
一、自訴意旨略以：被告甲○○與自訴人乙○○原係熟識之朋友，甲○○利用與自訴
    人熟識之機會，意圖為自己不法之所有，自民國八十三年十月間起，明知無償還
    能力，屢以與友人投資為藉口，向自訴人借款，要自訴人不用過問，屆時本息一
    併償還，甲○○在前帳未清前，再陸續向自訴人借款，並向自訴人表示如不續借
    ，其生意無法為繼，致自訴人陷於錯誤，總計交付現金新台幣（下同）九十萬元
    。甲○○於八十四年一月一日明知無法清償借款，又以須款頗急為由，向自訴人
    借款，自訴人不願再借，甲○○即簽發發票日八十四年一月一日，到期日八十五
    年一月一日，面額九十萬元之本票一紙交自訴人，惟迄今未償還，因認被告甲○
    ○涉有刑法第三百三十九條第一項之詐欺取財罪嫌。
二、訊據被告甲○○堅決否認有詐欺之犯行，辯稱：伊與自訴人在酒場中認識，二個
    月後即賦同居，同居期間金錢共用，向自訴人一萬、二萬拿取後，因與自訴人分
    手，與他人結婚，乃簽發本票，寫一整數，無詐欺自訴人之意思云云。而自訴人
    認被告涉有詐欺取財罪嫌，係以被告藉詞做生意借款未還，簽立本票以為憑據，
    有本票一紙為其論據。
三、經查：
（一）按犯罪事實，應依證據認定，無證據不得推定其犯罪事實，刑事訴訟法第一百
      五十四條定有明文。認定犯罪事實應依證據，為刑事訴訟法所明定，故被告否
      認犯罪事實所持之辯解，縱屬不能成立，仍非有積極證據足以證明其犯罪行為
      ，不能遽為有罪之認定（最高法院三十年上字第一八三號判例意旨參照）。又
      刑法第三百三十九條第一項詐欺罪之成立，以意圖為自已或第三人不法之所有
      ，以詐術使人將本人或第三人之物交付為要件。所謂以詐術使人交付，必須使
      被詐欺人因其詐術而陷於錯誤，若其所用方法，不能認為詐術，亦不致使人陷
      於錯誤，即不構成該罪（最高法院四十六年台上二六０號判例意旨可參）。
 （二）自訴人於自訴狀指稱：被告自八十三年十月間起向我借錢，共計九十萬元，
       八十四年一月一日再向我借，我不願借款，被告遂開立發票日八十四年一月
       一日，到期日八十五年一月一日，面額九十萬元之本票一紙。於原審法院調
       查時稱：八十三年三月間起，被告表示要與朋友投資做生意，向我借錢未還
       ，最後一次是八十四年二月間，最後一次借錢時，我要他開一張八十四年一
       月一日之本票。又改稱：被告從八十三年一月開始向我借錢，借了一年，總
       共九十萬元。被告從認識開始向我借錢，都沒有還，八十三年三月開始向我
       大筆借錢。（見原審法院九十年二月五日、五月二十八日訊問筆錄），是自
       訴人所指被告借款時間已前後不一。且自訴人坦承與被告為同居男女朋友關
       係，縱依自訴人所指，被告因生意困難，屢次向其借款之事實，惟二人同居
       期間非短，自訴人對被告之經濟狀況、營生方式、為人處事等應知之甚詳，
       在被告前債未清之情況下，仍陸續供應金錢予被告，實難認其有何陷於錯誤
       之情形。且自訴人於原審法院審理時陳稱：被告家人都有向我借過錢，我原
       本是不要他償還等語（見原審法院九十年二月十九日訊問筆錄），益見自訴
       人借款予被告時係基於與被告之情感，並非被告施用詐術，自訴人亦未陷於
       錯誤而交付財物。
（三）至被告否認借款為九十萬元，稱並未借款那麼多，只是寫一整數等語，不問其
      辯解是否能成立，均不得作為積極證據，認定其犯行。
（四）綜上所述，本件自訴人與被告之借款或持有本票之關係，應屬民事糾紛，應循
      民事訴訟程序救濟，且雙方已和解，有和解書在卷可按，自難以詐欺刑責相繩
      。此外，復查無其他積極證據足認被告有自訴人所訴詐欺犯行。
四、原審認不能證明被告犯罪，為被告無罪之諭知，於法並無不合。自訴人上訴意旨
    ，仍指被告詐欺，核無理由，上訴應予駁回。
五、據上論斷，應依刑事訴訟法第三百六十八條，判決如主文。
中      華      民      國     九十     年    八      月     二十八     日
                            臺灣高等法院刑事第五庭
                                審判長法  官  趙  功  恆
                                      法  官  楊  貴  雄
                                      法  官  林  立  華
右正本證明與原本無異。
不得上訴。
                                      書記官  孫  佩  琳
中      華      民      國     九十     年    八      月     二十八     日


司法院資訊處製作；財團法人民間司法改革基金會備份。
